【裁判字號】    95,交上易,98
【裁判日期】    950525
【裁判案由】    過失傷害
【裁判全文】
臺灣高等法院刑事判決                95年度交上易字第98號
上  訴  人  臺灣臺北地方法院檢察署檢察官
被      告  乙○○
上列上訴人因過失傷害案件，不服臺灣臺北地方法院94年度交第
636號，中華民國95年3月17日第一審判決（起訴案號：臺灣臺北
地方法院檢察署94年度調偵字第377 號），提起上訴，本院判決
如下：
    主  文
原判決撤銷。
乙○○從事業務之人，因業務上之過失傷害人，處有期徒刑貳月
，如易科罰金，以參佰元折算壹日。
    事  實
一、乙○○係營業小客車司機，為從事駕駛業務之人，於民國93
    年7月25日上午8時10分許，駕駛車牌號碼806-MB號之營業小
    客車，沿臺北市萬華區○○○○道路下西藏路口匝道，右轉
    進入西藏路由西往東方向行駛時，在臺北市○○○路○段與
    西藏路之交岔路口處，應注意駕駛人駕駛汽車，應遵守道路
    交通標誌、標線、號誌之指示，車輛面對圓形紅燈表示禁止
    通行，不得超越停止線或進入路口，而依當時情況，又無不
    能注意之情形，竟疏未注意該處其所行駛方向之行車管制號
    誌顯示為紅燈，在車內所載乘客一再催促之情形下，貿然紅
    燈右轉，適有甲○○所騎乘，依行車管制號誌綠燈指示沿臺
    北市萬華區○○○路○段平面道路由南往北方向行駛，車牌
    號碼AQA-109 號之重型機車駛至，致甲○○見狀煞避業已不
    及，所騎乘之上開重型機車左側與乙○○所駕駛之上開營業
    小客車右後側處發生碰撞，人車到地後，因此受有兩側上下
    肢多處擦傷之傷害。
二、案經甲○○訴由臺北市政府警察局萬華分局報請臺灣臺北地
    方法院檢察署檢察官偵查起訴。
    理  由
甲、程序方面：
一、按刑事訴訟法第273條之1規定除被告所犯為死刑、無期徒刑
    、最輕本刑為3 年以上有期徒刑之罪、或高等法院管轄第一
    審案件者外，於審判期日前之程序進行中，被告先就被訴事
    實為有罪之陳述時，審判長得告知被告簡式審判程序之旨，
    並聽取當事人、代理人、辯護人及輔佐人之意見後，裁定進
    行簡式審判程序。經查，本件被告乙○○被訴過失傷害一案
    ，非前開不得進行簡式審判程序之案件，經被告於本院審理
    時就被訴事實為有罪之陳述，且經本院告知被告簡式審判程
    序之旨，聽取被告及檢察官之意見後，爰依上開刑事訴訟法
    第273條之1之規定，當庭裁定改依簡式審判程序審判之，合
    先敘明。
二、次按告訴乃論之罪，除法律上有特別規定外，告訴人曾否拋
    棄告訴權，與其告訴之合法與否，不生影響，此有最高法院
    26年度上字第1906號判例意旨可資參照，告訴人甲○○雖與
    被告達成和解，此有和解書、「甲○○」之簽名及法務部調
    查局94年11月28日調科貳字第09400474350號鑑定通知書1份
    在卷可稽（見偵5850卷第43至45頁，調偵377 卷第13頁），
    而被告與告訴人人甲○○所簽署之和解書上和解條件欄內第
    二條所載「乙方（意指證人甲○○）其他之一切請求乙方甘
    願拋棄並捨棄民、刑事告訴權，而和解了事。」之約定，就
    拋棄刑事告訴權部分，承上開判例意旨說明，自無礙於告訴
    人甲○○對被告提出本件業務過失傷害告訴之合法性。
甲、實體方面：
一、訊據被告乙○○對於其有於上開時、地駕駛上開營業小客車
    ，行經上開交岔路口時，因疏未注意該處其行車方向之行車
    管制號誌顯示為紅燈，即貿然逕自右轉，致與證人甲○○所
    騎乘之上開重型機車發生本件交通事故之犯罪事實坦承不諱
    （見本院卷第25頁反面），核與證人甲○○於警詢時及偵查
    中所供述之肇事經過相符（見偵5850卷第17頁、第39至41頁
    ），此外，並有上開營業小客車及重型機車肇事後照片各二
    張在卷可稽（見偵5850卷第9 、30頁），足徵被告上開供述
    符實可採，堪認本件交通事故之發生，係因被告疏未注意上
    開交岔路口行車管制號誌顯示為紅燈而貿然右轉，致證人甲
    ○○煞避不及，所騎乘之上開重型機車左側與被告所駕駛之
    上開營業小客車右後側處發生碰撞所致。而被告在本件交通
    事故發生後，隨即將證人甲○○送往西園醫院急診治療，經
    診斷結果確因本件交通事故受有兩側上下肢多處擦傷之傷害
    ，亦經被告於原審審理時供認無訛，並據證人甲○○於原審
    審理時證稱：西園醫院診斷證明書上所載傷勢，即係渠因本
    件交通事故發生所受之傷害情形，渠眼眉部並未受傷等語屬
    實，並有西園醫院診斷證明書一份附卷可按（見偵5850卷第
    20頁），且以上開西園醫院診斷證明書係該院醫師依據證人
    甲○○在本件交通事故發生後當日至該院急診結果所開立，
    依此已足作為認定證人甲○○因本件交通事故所受傷害情形
    之基礎，是爰不以證人甲○○嗣於偵查中陸續提出渠事後於
    93年7 月26日及同年月27日前往其他醫療院所就診之保順聯
    合醫院診斷證明書、重陽診所診斷證明書及石外科醫院（診
    所）診斷證明書各一份（原審卷第27至29頁）上所載之病名
    內容為據，併予敘明。
二、末按駕駛人駕駛汽車，應遵守道路交通標誌、標線、號誌之
    指示，並服從執行交通勤務之警察或依法令執行指揮交通及
    交通稽查任務人員之指揮；又行車管制號誌圓形紅燈顯示之
    意義為車輛面對圓形紅燈表示禁止通行，不得超越停止線或
    進入路口，道路交通安全規則第90條、道路交通標誌標線號
    誌設置規則第206條第5款第1 目分別定有明文。經查：被告
    為汽車駕駛人，於上揭時、地駕車行經上開路段右轉進入上
    開交岔路口時，自應遵守前揭道路交通安全規則之規定，依
    該交岔路口之行車管制號誌之指示行車，而本件交通事故發
    生時，並無不能注意之情事，竟疏未注意及此，在該上開交
    岔路口行車管制號誌顯示為紅燈之狀況下，違規駛入該交岔
    路口處貿然右轉，致生本件交通事故，其有過失甚明，且證
    人甲○○確係因本件交通事故受有上開傷害，渠所受傷害結
    果與被告之過失行為間，具有相當因果關係甚明，被告自應
    就其過失行為負責。又被告係一營業小客車駕駛人，已據被
    告於原審審理時供認在卷，自屬刑法上所謂從事駕駛業務之
    人，對於駕駛中發生危險之認識能力，較一般人為強，故法
    律上課以較高之注意義務。亦即，被告避免發生駕駛危險之
    期待可能性較常人為高，故其違反注意義務之可責性自亦較
    重，被告既係從事駕駛業務之人，其因上開過失致證人甲○
    ○受傷之行為，自應論以業務過失傷害罪。至證人甲○○於
    本件交通事故發生時，係依循渠行車方向之行車管制號誌綠
    燈之指示行駛，被告突然紅燈右轉行駛，證人甲○○自無注
    意及此並煞避之可能，渠對於本件交通事故之發生，並無過
    失，亦堪認定。從而，本件事證明確，被告業務過失傷害犯
    行，洵堪認定，應予依法論處。
四、核被告所為，係犯刑法第284條第2項前段之業務過失傷害罪
    。原審以被告罪證明確，並據以論罪科刑，固非無見。惟被
    告因紅燈右轉致生本件事故，過失程度非輕，且雖與告訴人
    甲○○達成民事和解，然被告除給付2000多元外，告訴人甲
    ○○迄今未獲任何實質賠償，原審量處拘役三十日之刑，核
    屬過輕，實有未洽。檢察官據此循告訴人甲○○之請求上訴
    ，為有理由，自應由本院將原判決撤銷改判。爰審酌被告違
    規紅燈右轉致生本件事故，被告過失程度非輕、告訴人甲○
    ○則無過失、告訴人甲○○所受上開傷害雖屬輕微，然被告
    僅於事發當日賠償2000多元之醫藥費，之後均未聞問，致證
    人甲○○迄今並未獲得任何實質賠償（此據告訴人甲○○於
    本院陳明及被告坦認在卷），以及被告於肇事後坦承過失之
    犯後態度，並參酌檢察官具體求處有期徒刑2 月等情，量處
    如主文第二項所示之刑，並諭知易科罰金之折算標準。
據上論斷，應依刑事訴訟法第369條第1項前段、第364條、第273
條之1、第299條第1項前段，刑法第284條第2項前段、第41條第1
項前段，罰金罰鍰提高標準條例第1條前段、第2條，判決如主文
。
本案經檢察官鍾鳳玲到庭執行職務
中    華    民    國    95    年    5    月     25    日
                  刑事第十五庭  審判長法  官  吳昭瑩
                                      法  官  楊貴雄
                                      法  官  王梅英
以上正本證明與原本無異。
不得上訴。
                                      書記官  李信穎
中    華    民    國    95    年    5     月    25    日
附錄：本案論罪科刑法條全文
刑法第284條：
因過失傷害人者，處六月以下有期徒刑、拘役或五百元以下罰金
。致重傷者，處一年以下有期徒刑、拘役或五百元下罰金。
從事業務之人，因業務之過失傷害人者，處一年以下有期徒刑、
拘役或一千元以下罰金。致重傷者，處三年以下有期徒刑、拘役
或二千元以下罰金。
?????????????


司法院資訊處製作；財團法人民間司法改革基金會備份。
